【裁判字號】    99,交抗,127
【裁判日期】    990824
【裁判案由】    聲明異議
【裁判全文】
臺灣高等法院臺南分院交通事件裁定  99年度交抗字第127號
抗  告  人
即受處分人  甲○○
上列抗告人因違反道路交通管理處罰條例案件，不服臺灣雲林地
方法院中華民國99年5月28日所為裁定（99年度交聲字第112號）
，提起抗告，本院裁定如下：
    主  文
抗告駁回。
    理  由
一、抗告意旨略以：抗告人靠司機維持生活一切開銷，99年1月
    26日於台1線與台78線出口處違規，係因工作需要前往嘉義
    參加台灣省公共安全衛生協會之荷重三公噸以上天車受訓（
    下班時趕去），而回程時因趕時間，誤闖紅燈所造成。平常
    吊扣期間，皆未駕駛小自用車。又抗告人兩個小孩皆就學中
    ，家父及家母皆已年過80歲，已多無金錢，且家母患有帕金
    氏症，需長期看護；而配偶為越南籍，其所賺薪資皆已匯回
    越南，奉養其父母，如今吊銷抗告人之職業大貨車駕照，必
    造成抗告人失業家庭無收入，生活困苦潦倒，監理站罰金分
    期款、健保費、國民年金均無法繳納之困境。懇請改判為罰
    金，能繼續持有職業大貨車駕照云云。
二、原裁定意旨略以：
  (一)按94年12月14日修正、95年3月1日施行前之道路交通管理處
    罰條例第68條原規定「汽車駕駛人，因違反本條例及道路交
    通安全規則之規定，受吊扣或吊銷駕駛執照處分時，吊扣或
    吊銷其持有各級車類之駕駛執照。」修正後刪除吊扣之規定
    ，改為「汽車駕駛人，因違反本條例及道路交通安全規則之
    規定，受吊銷駕駛執照處分時，吊銷其持有各級車類之駕駛
    執照。」其修正理由係舊法將違法或違規駕駛人所持有各級
    車類之駕駛執照一併吊扣，失之過酷，影響人民工作及生活
    甚鉅，故依修正後之該條規定，僅於受「吊銷」駕駛執照處
    分時，始吊銷其持有各級車類之駕駛執照。且受「吊銷」駕
    駛執照處分時，意謂其違規行為對道路交通秩序之維持及道
    路交通安全已生較大之危害，故依本條規定吊銷其持有各級
    車類之駕駛執照，以限制其繼續駕車行駛道路之權利，其屬
    駕駛行為之限制，並不因所持駕駛執照種類不同而有所差異
    。
  (二)異議人（即本件抗告人）前因酒醉駕車之違規，並於98年9
    月29日確定在案，原處分機關依該法院裁定內容裁處吊扣普
    通小型車駕駛執照1年（吊扣期間自98年6月1日至99年5月31
    日止），竟仍於駕駛執照吊扣期間內之99年1月26日，違規
    駕駛本案自小客車行駛外出，即屬駕駛執照吊扣期間再有道
    路交通管理處罰條例第21條第1項第5款之情形，而遭原處分
    機關依道路交通管理處罰條例第21條第4項、第67條第3項及
    第68條規定，裁處罰鍰新臺幣（下同）9,000元，並吊銷「
    各級車類」之駕駛執照，1年內禁考，於法並無不合等語。
三、按汽車駕駛人，駕駛執照吊扣期間駕駛小型車或機器腳踏車
    者，處6,000元以上12,000元以下罰鍰，並當場禁止其駕駛
    ，且吊銷其駕駛執照；汽車駕駛人，曾依本條例其他各條規
    定吊銷駕駛執照者，1年內不得考領駕駛執照，道路交通管
    理處罰條例第21條第1項第5款、第4項後段及67條第3項分別
    定有明文。又按道路交通管理處罰條例第68條業於94年12月
    14日修正，並自95年3月1日施行，修正前之道路交通管理處
    罰條例第68條規定：「汽車駕駛人，因違反本條例及道路交
    通安全規則之規定，受『吊扣或吊銷』駕駛執照處分時，『
    吊扣或吊銷』其持有各級車類之駕駛執照」；而修正後規定
    ：「汽車駕駛人，因違反本條例及道路交通安全規則之規定
    ，受『吊銷』駕駛執照處分時，『吊銷』其持有各級車類之
    駕駛執照」，即將原條文中之「吊扣或」3字刪除，查其立
    法過程，該條文之原修正草案內容為：「汽、機車駕駛人，
    因違反本條例及道路交通安全規則之規定，受吊扣或吊銷駕
    駛執照處分時，吊扣或吊銷其違法或違規當時所駕駛車輛之
    駕駛執照。」交通部雖於委員審查會時表達反對意見，認為
    此修正結果將產生如駕駛人以其領有之聯結車、大客車、大
    貨車駕駛執照駕駛小型車，而有違規酒後駕車、肇事逃逸等
    情時，將無法吊扣或吊銷其所持駕駛執照，以達有效處罰與
    維護道路交通安全之目的，然立法者考量因違規而吊扣駕照
    ，不宜連其他如職業上、生活上所需之駕照一併吊扣，否則
    恐影響人民工作及生活甚鉅，有失之過酷等情，最終協商通
    過之道路交通管理處罰條例第68條，係將「吊扣或」3字刪
    除（立法院公報94卷48期3430號2冊第107頁至第136頁、94
    卷70期3452號第135頁至第141頁資料可資參照）。顯見立法
    者之真意，在於汽車駕駛人因違反道路交通管理處罰條例及
    道路交通安全規則之規定，受「吊扣」駕駛執照處分時，僅
    能「吊扣」違規當時所駕駛車輛之駕駛執照，不能再擴大適
    用而「吊扣」其持有各級車類之駕駛執照，至於受「吊銷駕
    照」處分者，仍維持一併吊銷其持有各級車類之駕駛執照，
    至為顯明。即受吊扣駕駛執照處分，不在本條規定適用之列
    ，是該條已經考量人民工作、生活及人格自由發展，禁止受
    處分人於1年內考領駕駛執照，亦與該處分所追求之公共利
    益，即用路大眾之用路安全具關聯性，該處分所侵害之工作
    權亦僅限於駕駛車輛部分，其手段與目的間並無違反比例原
    則。
四、經查：
  (一)抗告人曾於97年10月12日，因酒醉駕駛車牌號碼IW-5560（
    以下稱本案自小客車），遭警舉發違規，經臺灣雲林地方法
    院於98年9月15日以98年度交聲字第160號交通事件裁處吊扣
    抗告人普通小型車駕駛執照1年。然抗告人於普通小型車駕
    駛執照吊扣期間（98年6月1日至99年5月31日止）內，仍於
    99年1月26日違規駕駛本案自小客車行駛外出，經雲林縣警
    察局斗南分局警察攔停製單舉發，有雲林縣警察局97年10
    月12日雲警交字第KAE010095號舉發違反道路交通管理事件
    通知單、臺灣雲林地方法院98年度交聲字第160號交通事件
    裁定、抗告人之汽車駕照基本資料查詢結果、違規查詢報表
    、雲林縣警察局99年4月19日雲警交字第KAJ010746號舉發違
    反道路交通管理事件通知單、原處分機關99年05月10日雲監
    裁字第裁72-KAJ010746號違反道路交通管理事件裁決書各1
    份在卷可稽，復為抗告人所自承，堪信為真實（下稱第二次
    駕駛自小客車行為）。
  (二)抗告人領有職業大貨車駕駛執照，若其第二次駕駛自小客車
    行為僅能裁處罰鍰及吊銷小型車駕駛執照，則抗告人勢必可
    以一再無照駕駛自小客車，而無庸承受較吊銷普通小型車駕
    駛執照之更重處罰，蓋已無從吊銷抗告人之普通小型車執照
    ，如此不啻架空吊扣、吊銷駕駛執照之命駕駛人不得駕駛車
    輛之作用。又吊銷其駕駛執照，且係吊銷各類駕駛執照，前
    已敘明。抗告人於吊扣普通小型車駕駛執照期間，原即不應
    再為駕駛自小客車之行為，竟猶於駕駛執照吊扣期間又再駕
    駛自小客車者，是吊銷抗告人各級車類之駕駛執照，不僅合
    法，且合於比例原則。至於抗告人以須擔負家計，現被吊銷
    執照，將無法維持家庭之一切開銷，罰鍰亦繳不出來，造成
    生活陷入危機一情。縱若屬實，然抗告人明知業經吊扣普通
    小型車之駕照在案，竟仍繼續駕駛本案小客車於道路行駛，
    實屬可歸責於抗告人自己之事由，自難援為減免本件裁罰之
    理由。從而抗告人上開抗辯，指摘原裁定不當，為無理由，
    應予駁回。
據上論結，應依道路交通案件處理辦法第26條，刑事訴訟法第412
條，裁定如主文。
中    華    民    國    99    年    8     月    24    日
                  刑事第二庭    審判長法  官  葉居正
                                      法  官  陳春長
                                      法  官  陳欽賢
以上正本證明與原本無異。
不得再抗告。
                                      書記官  李良倩
中    華    民    國    99    年    8     月    24    日

司法院資訊處製作；財團法人民間司法改革基金會備份。
